臺灣桃園地方法院刑事交通事件裁定　　　　　　　　九十一年度交聲字第二九二號
　　受 處 分 人
　　即異 議　人　建碩企業股份有限公司
　　代　表　人　 甲○○
右列受處分人因違反道路交通管理處罰條例案件，對於交通部公路總局新竹區監理所
中壢監理站九十一年五月三十一日所為之桃監裁五字第車裁五二－Ｆ0000000
0號（原處分：苗栗縣警察局苗縣警交字第Ｆ00000000號）裁決書所為之處
分，聲明異議，本院裁定如左：
     主     文
原處分撤銷。
建碩企業股份有限公司所有汽車裝載貨物超過核定之重量，處罰鍰新臺幣壹萬玖仟元
，並記汽車違規紀錄壹次。
     理     由
一、 按貨車裝載貨物不得超過核定之總重量；聯結車之總聯結重量，不得超過曳引
     車核定之總聯結重量。又汽車裝載貨物超過核定之總重量、總聯結重量者，處
     汽車所有人罰鍰，並記汽車違規紀錄一次，其應歸責於汽車駕駛人，除依第三
     項汽車駕駛罰鍰及依第六十三條第一項第二款記點外，汽車所有人仍應記該汽
     車違規紀錄一次。．．．。有前二項規定之情形者，應責令改正或當場禁止通
     行，並處新臺幣一萬元罰鍰，超載十公噸以下者，以總超載部分，每一公噸加
     罰新臺幣一千元；．．．。道路交通安全規則第七十九條第一項第一款、第八
     十一條第一款，道路交通管理處罰條例第二十九條之二第一項、第三項分別定
     有明文。又鑑於砂石車舉發超載爭議，交通部於民國（下同）八十八年八月三
     十一日召開「研商標示牌砂石車超載舉發申訴案件之裁罰處理原則會議」，其
     會議結論第三點：「對於八十八年八月十五日以後標示牌砂石車被舉發超載之
     申訴案件，如舉發單之貨廂尺寸或半拖車牌照號碼記載不全者，請處罰機關洽
     原舉發機關查明後依規定裁罰；如無法查明者，請處罰機關參考前開(二)之各項
     處理原則處理，或依違反道路交通管理事件統一裁罰標準及處理細則第三十四
     條規定，依權責裁處。」，又依內政部警政署證明之「警察機關取締違規砂石
     車注意事項」（下稱注意事項），其中第二項關本裁定，於超載舉證方式：原
     經公路監理機關登檢合格之砂石標示車，至九十一年五月三十一日前，取締超
     載依下列方式舉證：(1)符合標示牌核定之容積裝載之車輛，查看相關證件無訛
     後即予放行。(2)車廂容積與標示牌所載規格不符或載運砂石、土方超出欄板者
     ，以地磅實際過磅。有前開會議紀錄及注意事項在卷可稽。換言之，依現行法
     令，登檢合格之砂石標示車是否超載，於九十一年五月三十一日前係以核定之
     容積裝載及取締，自九十一年六月一日起則回歸依行車執照核定之重量裝載及
     取締。（交通部九○交路字第○○五六八三號函參照）
二、經查：關於混凝土攪拌車裝載之取締標準，依交通部八十八年八月二十一日交路
    八十八字第○四二五○○號函釋，其容許裝載及取締標準應依交通部八十一年三
    月二十日交路（八一）字第○一三七六號函所訂之規定辦理，並據交通部於八十
    九年二月十八日以交路八十九字○二一五二六號函重申前令；依上開交通部交路
    （八一）字第○一三七六號函附之會議研商結論：(一)為兼顧道路交通案全，路面
    承載及混凝土運輸之需求，混凝土攪拌車之容許裝載分兩階段實施。
    (二)大型混凝土攪拌車「容許裝載容積」如左：
      １、前單軸後雙軸式及前雙軸後單軸式混凝土攪拌車：
          (1)八十一年十二月三十一日前以裝載七立方公尺為上限。
          (2)自八十二年一月一日起以裝載六立方公尺為上限。
      ２、前單軸後單軸式混凝土攪拌車：
          (1)八十一年十二月三十一日前以裝載四點五立方公尺為上限。
          (2)自八十二年一月一日起以裝載四立方公尺為上限。
    (三)混凝土攪拌車之取締方式如左：
      １、取締時如駕駛人能提供送貨單，則以送貨單所填載之混凝土體積數量認定
          之，經認定符合前述第(二)項規定之容積，即予放行。
      ２、如駕駛人無法提供送貨單，或疑其送貨單所填之數量超過實際裝載數量時
          ，則予以過磅，過磅所得之實際總重量若超過「最大容許總重量」即予舉
          發。
      ３、前款「最大容許總重量」計算方式如左：
          容許裝載容積乘以二點三（比重）再加上空車重量（行車執照已載明）等
          於「最大容許總重量」。
    (四)前開各項標準係適用八十一年十二月三十一日以前登檢領照之車輛。
    (五)自八十二年一月一日起新登檢領照之攪拌車均以核定之車輛總重量作為取締標
      準，請業者於打造新車時儘量以較輕之材料打造。
    (六)請各地公路監理機關就近向轄內各業者宣導，當地警察機關如對本項取締標準
      有疑義，並請當地公路監理機關就近說明，俾期統一步調。
    (七)本案處理措施自八十一年三月十九日起實施。
三、受處分人即聲明異議人建碩企業有限公司所有車號五一二ＱＤ號自大貨車於九十
    一年三月十八日十六時四十五分許，行經苗一一九線四湖段為苗栗縣警察局通霄
    分局西湖分駐所攔截舉發「核總重二十一噸，載重三四．五噸，超重一三．五噸
    」（會同司機於東鋼過鎊）並填掣苗縣警交字第Ｆ00000000號移送裁決
    機關，裁決機關依道路交通管理處罰條例第二十九第三項規定，處罰鍰新臺幣（
    下同）三萬八千元，並記汽車違規紀錄一次。受處分人則異議略以：其所有車號
    五一二ＱＤ號混凝土攪拌車為總重二十一公噸之攪拌車，為八十一年十二月三十
    日以前出廠登檢之車輛，依交通部路政司為規範混凝土攪拌車之裝載及取締標準
    而召集相關機關及業者所作成之會議結論所示，關於（一）１、（２）大型混凝
    土攪拌車之裝載係以送貨單填載之容積為標準，其上限為六立方公尺，異議人所
    有之混凝土攪拌車應無逾越裝載容積之上限，請求不罰或減少罰鍰云云。
四、依上開交通部路政司為規範混凝土攪拌車之裝載及取締標準而召集相關機關及業
    者所作成之會議結論所示，關於(二)、１、(2)大型混疑土攪拌車之裝載係以送貨單
    填載之容積為標準，其上限為六立方公尺，必於未能提出送貨單或疑其實際裝載
    數量超過送貨單所填數量時，即應予過磅，並以過磅所得之實際總重量超過「最
    大容許總重量」時，始予取締。經查：受處分人代表人對於該公司所有車號五一
    二ＱＤ號混凝土攪拌車，係繳銷原車後重領之牌照，確於前開時地為警查獲載重
    三十四．五公噸之事實並不否認，又受處分人即聲明異議人建碩企業有限公司所
    有車號五一二ＱＤ號混凝土攪拌車係於八十一年四月出廠，原車號為ＱＰ－五五
    九號，於八十二年七月二十九日新登檢領照，此有汽車領歷史查詢表、汽車新領
    牌照登記書各一份在卷可稽，嗣於九十年七月三十一日繳銷原牌照再重領車牌六
    Ｈ－四二七號，又於九十一年三月四日繳銷原牌照再重領車牌五一二ＱＤ號，此
    有汽車領歷史查詢表在卷可稽。次查本件異議人所有之車號五一二ＱＤ號混凝土
    攪拌車為總重二十一公噸之攪拌車，屬前述規範結論中(二)、１、(2)之大型混凝土
    攪拌車，其裝載混凝土容積之上限為六立方公尺，有卷附桃園監理站車籍查詢單
    一份在卷可稽，應無疑義。而於九十一年三月十八日十六時四十五分許，該混凝
    土攪拌車行經苗一一九線四湖段固經苗栗縣警察局通霄分局警員舉發違規超載，
    惟依前開交通部路政司為規範混凝土攪拌車之裝載及取締標準而召集相關機關及
    業者所作成之會議結論所示，受處分人所有之混凝土攪拌車之最大容許總重量為
    容許裝載容積乘以二．三（比重）再加空車重即（６×２．３＋１１．８＝２５
    ．６）二五．六公噸，而受處分人所有車號五一二ＱＤ號於前開時地，為警查獲
    並過鎊後，實際載重達三十四．五公噸，已顯有超重八．九公噸之事實，洵堪認
    定。
五、綜上，舉發單位以異議人有前揭違規事實，依異議人違規當時之道路交通管理處
    罰條例第二十九條之二第一項、第三項、第六十三條第一項第二款規定予以舉發
    ，超重一三．五噸，原處分機關以異議人違反該項規定，處罰鍰三萬八千元，並
    依同條例第六十三條第一項第二款規定記汽車違規紀錄一次，尚有違誤，異議人
    認原處分不當云云，為有理由，自應由本院將原處分撤銷，並依道路交通管理處
    罰條例第二十九條之二第一項、第三項規定處罰鍰一萬九千元[10000+（1000×9
    ）＝19000]，並依同條例第六十三條第一項第二款規定記汽車違規紀錄一次，以
    資適法。
六、據上論斷，應依道路交通案件處理辦法第二十條前段，裁定如主文。
中      華      民      國    九十一    年     十二     月  三十一    日
                                臺灣桃園地方法院交通法庭
                                      法  官  游  紅  桃
右正本證明與原本無異。
如不服本裁定，應於送達後五日內，向本院提出抗告狀。
                                      書記官  王  元  宏
中      華      民      國    九十二    年      一      月      二      日
